【裁判字號】    99,訴緝,145
【裁判日期】    991119
【裁判案由】    偽造文書等
【裁判全文】
臺灣高雄地方法院刑事判決             99年度訴緝字第145號
公  訴  人  臺灣高雄地方法院檢察署檢察官
被      告  潘廣祝
上列被告因偽造文書等案件，經檢察官提起公訴（91年度偵緝字
第544 號），嗣被告於準備程序中就被訴事實為有罪之陳述，經
本院告知簡式審判程序之旨，並聽取被告與公訴人之意見後，本
院合議庭裁定由受命法官獨任進行簡式審判程序，判決如下：
    主  文
潘廣祝犯行使偽造私文書罪，處有期徒刑肆月，如易科罰金，以
銀元參佰元即新臺幣玖佰元折算壹日。力誌發電機出租合約書（
一式二份）上乙方簽名欄位偽造之「潘榮宗」署名共貳枚均沒收
。
    事  實
一、潘廣祝意圖為自己不法之所有，於民國90年4 月21日，在郝
    保雄所開設位於高雄縣燕巢鄉○○村○○路312 巷5 號之力
    誌企業有限公司（下稱力誌公司）營業所內，以假名「潘榮
    宗」向該公司會計鄧廖淑霞佯稱欲以每月租金新臺幣（下同
    ）3 萬元之代價，承租力誌公司所有之250 ＫＷ柴油引擎發
    電機1 組〈價值新臺幣（下同）65萬元〉，鄧廖淑霞信以為
    真，乃提供力誌公司之空白出租合約書（一式2 份），潘廣
    祝為取信鄧廖淑霞，竟基於行使偽造私文書之犯意，在該合
    約書上填寫不實之地址、電話，並在乙方簽名欄位偽簽「潘
    榮宗」之署名1 枚，以此方式偽造「『潘榮宗』為承租人」
    之發電機出租合約書，並交付鄧廖淑霞而行使之，致鄧廖淑
    霞陷於錯誤，將發電機交予潘廣祝，致生損害於「潘榮宗」
    與力誌公司營業管理之利益及正確性。詎潘廣祝嗣未給付租
    金分文，復將該價值65萬元之發電機擅自處分後逃匿無蹤。
    嗣力誌公司依合約書、潘廣祝所持名片上載地址、電話聯絡
    ，發現俱屬虛偽，始知受騙。
二、案經力誌企業有限公司訴請臺灣高雄地方法院檢察署檢察官
    偵查起訴。
    理  由
一、本件被告潘廣祝所犯為死刑、無期徒刑、最輕本刑為3 年以
    上有期徒刑以外之罪，其於準備程序進行中，就被訴事實為
    有罪之陳述，經本院告知簡式審判程序之旨，並聽取當事人
    之意見後，合議庭認宜進行簡式審判程式，爰依刑事訴訟法
    第273 條之1 第1 項規定，裁定由受命法官獨任進行簡式審
    判程序，合先敘明。
二、上開事實，業據被告於本院99年10月29日準備程序及99年11
    月5 日審理中坦承不諱，核與證人即力誌公司之負責人郝保
    雄、證人即力誌公司之會計鄧廖淑霞於警詢、偵訊之證述相
    符（見警卷第3 至8 頁、91年度他字第1478號卷第15頁），
    並有被告持以行詐之名片及力誌發電機出租合約書附卷可佐
    （見90年度發查字第5451號第4 至5 頁），足認被告之自白
    與事實相符，洵堪採為論罪科刑之依據，是本案事證已臻明
    確，被告犯行堪以認定。
三、查被告行為後，刑法部分條文業經修正而於94年2 月2 日公
    布，並自95年7 月1 日施行。按行為後法律有變更者，適用
    行為時之法律，但行為後之法律有利於行為人者，適用最有
    利於行為人之法律，修正後刑法第2 條第1 項定有明文。此
    條文規定係規範行為後法律變更所生新舊法律比較適用之準
    據法，本身尚無新舊法比較之問題，於新法施行後，應一律
    適用新法第2 條第1 項之規定，為「從舊從輕」之比較，先
    予敘明。再按本次法律變更，比較時應就罪刑有關之共犯、
    未遂犯、想像競合犯、牽連犯、連續犯、結合犯，以及累犯
    加重、自首減輕暨其他法定加減原因（如身分加減）與加減
    比例等一切情形，綜其全部罪刑之結果而為比較（最高法院
    95年5 月23日95年度第8 次刑庭會議決議參照）。茲就本件
    新舊法比較結果敘述如下：
  (一)修正前刑法第33條第5 款規定：「罰金：一元以上」。而修
    正後刑法第33條第5 款則規定：「罰金：新臺幣一千元以上
    ，以百元計算之」。是依修正後之法律，刑法所科處罰金刑
    最低額為新臺幣1000元，與修正前刑法第33條第5 款規定為
    銀元1 元（即新臺幣3 元）相較，自以修正前之規定較為有
    利。
  (二)刑法第55條後段關於牽連犯之規定，業經刪除，修正前原僅
    論以較重之裁判上一罪，修正後，原則上應予分論併罰。比
    較新、舊法結果，適用行為時之法律即修正前刑法第55條後
    段之規定，較有利於被告。
  (三)綜上，依整體比較之結果，以適用行為時之舊法於被告較為
    有利，爰依刑法第2 條第1 項前段之規定，適用行為時即修
    正前之刑法規定論處。
四、按刑法處罰行使偽造私文書罪之主旨，重在保護文書公共之
    信用，非僅保護制作名義人之利益，故所偽造之文書，如足
    以生損害於公眾或他人，其罪即應成立，不問實際上有無制
    作名義人其人，縱令制作文書名義人係屬架空虛造，亦無妨
    於本罪之成立（最高法院31年上字第1505號判例）。是被告
    化名「潘榮宗」，於前揭合約書上偽簽「潘榮宗」之署名，
    而偽造上開合約書並持以行使，致力誌公司受騙而將前揭發
    電機出租交予被告，核其所為，係犯刑法第339 條第1 項之
    詐欺取財罪及同法第216 條、第210 條之行使偽造私文書罪
    。被告偽造署押之行為，為偽造私文書之部分行為，而其偽
    造私文書之低度行為，復為行使之高度行為所吸收，均不另
    論罪。又所犯行使偽造私文書與詐欺取財2 罪間，有方法、
    結果之牽連關係，應依修正前刑法第55條後段規定，從一重
    之行使偽造私文罪處斷。爰審酌被告為貪圖不法利益，竟虛
    以假名及偽造之合約書，詐取力誌公司之發電機，造成告訴
    人財產損失高達65萬元，行為殊不足取，又其犯後即逃逸無
    蹤，經通緝多年始為警緝獲，到案之初仍矢口否認詐欺犯行
    ，犯後態度難認良好，本不應輕縱，惟念其終於本院審理中
    坦承犯行，且委託黃榮欽與告訴人力誌公司達成和解，賠償
    35萬元，而獲告訴人撤回告訴，有和解書1 份在卷可證（見
    本院卷第52頁），顯有事後彌補被害人之誠意等一切情狀，
    量處如主文所示之刑，併依94年2 月2 日修正前之刑法第41
    條第1 項前段及廢止前罰金罰鍰提高標準條例第2 條規定，
    諭知如主文所示之易科罰金折算標準（按關於易科罰金之折
    算標準，依被告行為時即94年2 月2 日修正前刑法第41條第
    1 項前段、罰金罰鍰提高標準條例第2 條規定，係以銀元10
    0 元、200 元或300 元，即新臺幣300 元、600 元或900 元
    折算1 日，經比較現行即修正後乃以新臺幣1000元、2000元
    或3000元折算1 日，應認行為時即修正前之法律對被告較為
    有利，故依刑法第2 條第1 項前段規定，適用行為時即修正
    前之規定）。再力誌發電機出租合約書（一式二份）上乙方
    簽名欄位偽造之「潘榮宗」署名2 枚，皆係被告所偽造，均
    應依刑法第219 條規定，不問屬於犯人與否，宣告沒收。
五、末被告犯罪時間雖在96年4 月24日以前，惟按本條例施行前
    ，經通緝而未於中華民國96年12月31日以前自動歸案接受偵
    查、審判或執行者，不得依本條例減刑，中華民國96年罪犯
    減刑條例（下稱減刑條例）第5 條定有明文。查被告早於91
    年10月8 日即因本案犯行，為本院以91年高貴刑戌緝字第10
    85號發布通緝（下稱A 通緝），嗣因另涉動產擔保交易法案
    件，為本院於92年2 月14日撤銷A 通緝，並同時與動產擔保
    交易法案件以92年雄院貴刑亥緝字第196 號併案通緝（下稱
    B 通緝），後其違反動產擔保交易法犯行於96年7 月11日廢
    止刑罰，遂由本院於96年11月8 日以96年度易緝字第175 號
    判決免訴，且於96年11月14日撤銷B 通緝，同時就本案部分
    續以96年雄院鳴刑亥緝字1188號通緝（下稱C 通緝），被告
    始終未自動到案，迨99年10月21日方遭緝獲等情，有本院91
    年10月8 日91年高貴刑戌緝字第1085號通緝書、臺灣高等法
    院通緝記錄表、本院96年度易緝字第175 號判決、臺東縣警
    察局大武分局通緝（協尋）案件報告書在卷可查（見本院91
    年訴字第1656號卷第69頁、本院99年度訴緝字第145 號第66
    至67、2 至3 頁），被告所犯本案犯罪，既在減刑條例施行
    前即遭通緝及併案通緝（指A 、B 通緝），而未於96年12月
    31日前自動歸案，縱A 、B 通緝嗣先後因併案通緝、部分犯
    行經判決免訴，而迭經撤銷，致發布C 通緝時已為減刑條例
    施行之後，然此通緝紀錄之更迭，僅為法院行政作業方便而
    已，要不能否定本案係於減刑條例施行「前」通緝之事實，
    揆諸前引中華民國96年罪犯減刑條例第5 條之規定，自不得
    予以減刑（司法院（81）廳刑一字第13529 號、最高法院97
    年度台非字第143 號判決意旨參照），附此敘明。
據上論斷，應依刑事訴訟法第273 條之1 第1 項、第284 條之1
、第299 條第1 項前段，刑法第2 條第1 項前段、第339 條第1
項、第216 條、第210 條、第219 條，94年2 月2 日修正前刑法
第41條第1 項前段、第55條後段，廢止前罰金罰鍰提高標準條例
第2 條，刑法施行法第1 條之1 ，現行法規所定貨幣折算新臺幣
條例第2 條，判決如主文。
本案經檢察官張媛舒到庭執行職務。
中    華    民    國    99    年    11    月    19    日
                  刑事第十三庭  法  官  陳筱雯
以上正本證明與原本無異。
如不服本判決應於收受送達後10日內向本院提出上訴書狀，並應
敘述具體理由；如未敘述上訴理由者，應於上訴期間屆滿後20日
內向本院補提理由書（均須按他造當事人之人數附繕本）「切勿
逕送上級法院」。
中    華    民    國    99    年    11    月    19    日
                                書記官  陳建琪
附錄本案論罪科刑法條
刑法第339 條第1 項
意圖為自己或第三人不法之所有，以詐術使人將本人或第三人之
物交付者，處 5 年以下有期徒刑、拘役或科或併科 1 千元以下
罰金。
刑法第210 條
偽造、變造私文書，足以生損害於公眾或他人者，處5 年以下有
期徒刑。
刑法第216條
行使第 210 條至第 215 條之文書者，依偽造、變造文書或登載
不實事項或使登載不實事項之規定處斷。

司法院資訊處製作；財團法人民間司法改革基金會備份。
